【裁判字號】    98,訴,331
【裁判日期】    990531
【裁判案由】    妨害風化等
【裁判全文】
臺灣高雄地方法院刑事判決               98年度訴字第331號
公  訴  人  臺灣高雄地方法院檢察署檢察官
被      告  甲○○
輔  佐  人  陳威達
上列被告因妨害風化等案件，經檢察官提起公訴（97年度偵字第
19255 號），本院判決如下：
    主  文
甲○○無罪。
    理  由
一、公訴意旨略以：甲○○為址設高雄市新興區○○○路31號「
    宜都賓館」之負責人，丙○○（所涉妨害風化案件，業經本
    院以97年度審簡字第6928號判決判處有期徒刑2 月確定）為
    甲○○之女，負責該賓館之會計工作。詎甲○○、丙○○、
    吳慶明（所涉妨害風化案件，亦經本院以97年度審簡字第69
    28號判決判處有期徒刑2 月確定）及真實姓名年籍不詳、綽
    號「阿勇」之成年男子均明知性交易乃大陸地區女子丁○在
    臺灣地區未經許可之工作，仍共同基於意圖使女子與不特定
    男客為性交行為而媒介以營利之犯意聯絡，於97年6 月3 日
    下午某時許，在高雄市○○區○○路與河北路交岔口，先由
    丙○○向吳瑞泰表明可媒介性交易，1 次需新臺幣（下同）
    2,500 元之代價後，吳瑞泰旋交付2,500 元予丙○○，並前
    往「宜都賓館」312 室等候。丙○○則在高雄市○○區○○
    路某處，向丁○媒介與男客從事性交易，並交付丁○性交易
    費用1,700 元，丙○○因而獲得800 元之媒介費用。丁○經
    向所屬之「蜜雪兒應召站」成員「阿勇」回報後，即由「阿
    勇」以電話通知吳慶明以車號0150-XM 號自用小客車，搭載
    丁○前往宜都賓館，與吳瑞泰從事為客人進行口交直至射精
    之性交易服務。嗣於同日下午5 時40分許，丁○與吳瑞泰在
    宜都賓館312 室進行性交易完畢後，為警臨檢當場查獲，警
    方並在高雄市○○區○○路、南台路交岔口，逮捕正在該處
    等候丁○完成性交易之吳慶明，始悉上情。因認被告甲○○
    與丙○○、吳慶明、「阿勇」等人共同涉犯刑法第231 條第
    1 項之圖利媒介性交罪，及臺灣地區與大陸地區人民關係條
    例第83條第2 項之圖利非法居間介紹工作罪嫌等語。
二、按犯罪事實應依證據認定之，無證據不得認定犯罪事實；無
    證據能力、未經合法調查之證據，不得作為判斷之依據；不
    能證明被告犯罪或其行為不罰者，應諭知無罪之判決，刑事
    訴訟法第154 條第2 項、第155 條第2 項、第301 條第1 項
    分別定有明文。次按認定不利於被告之事實，須依積極證據
    ，苟積極證據不足為不利於被告事實之認定時，即應為有利
    被告之認定，更不必有何有利之證據，復有最高法院30年上
    字第816 號判例可資參考。又事實之認定，應憑證據，如未
    能發現相當證據，或證據不足以證明，自不能以推測或擬制
    之方法，為裁判基礎；認定犯罪事實，所憑之證據，雖不以
    直接證據為限，間接證據亦包括在內，然無論直接或間接證
    據，其為訴訟上之證明，須於通常一般之人均不致於有所懷
    疑，而得確信其為真實之程度者，始得據之為有罪之認定，
    倘其證明尚未達到此一程度，而有合理性懷疑之存在時，即
    無從為有罪之認定，此亦有最高法院40年臺上字第86號、76
    年臺上字第4986號判例可資參照。況刑事訴訟法第161 條第
    1 項亦規定，檢察官就被告犯罪事實，應負舉證責任，並指
    出證明之方法，是檢察官對於起訴之犯罪事實，應負提出證
    據及說服之實質舉證責任，倘其所提出之證據，不足為被告
    有罪之積極證明，或其指出證明之方法，無從說服法院以形
    成被告有罪之心證，基於無罪推定之原則，自應為被告無罪
    判決之諭知，亦經最高法院著有92年臺上字第128 號判例可
    資參照。
三、本案公訴人認被告甲○○涉犯前揭罪責，無非係以被告係「
    宜都賓館」之負責人，及被告之女兒丙○○仲介大陸女子丁
    ○與吳瑞泰在「宜都賓館」內從事性交易等情，為其論據。
四、訊據被告甲○○固坦承為「宜都賓館」之負責人之事實，惟
    堅詞否認有何圖利媒介性交或圖利非法居間介紹工作之犯行
    。辯稱：陳楊素貞、丙○○均是伊的女兒，陳楊素貞負責會
    計工作；伊對於警方在「宜都賓館」內查獲大陸女子丁○與
    吳瑞泰從事性交易乙事不知情，伊並未授意或媒介色情工作
    等語。經查：
  (一)大陸女子丁○與吳瑞泰於97年6 月3 日下午，經丙○○之居
    間介紹，在高雄市新興區○○○路31號之「宜都賓館」312
    號室從事性交易完畢後，為警臨檢查獲，警方並在高雄市○
    ○區○○路、南台路交岔口，逮捕正在該處等候丁○完成性
    交易之應召站司機吳慶明之情，業據證人丁○、吳慶明、丙
    ○○、吳瑞泰、陳楊素貞等人於警詢及偵訊時供述明確（見
    偵卷第10至14頁、院二卷第16至24、32頁背面至34頁背面）
    ；復有搜索扣押筆錄、扣押物品目錄表、照片10張、臺灣高
    雄地檢署97年度偵字第16302 號聲請簡易判決處刑書及本院
    97年度審檢字第6928號判決書等件附卷可查（見偵卷第18至
    20頁；院一卷第25頁背面至28頁背面、29頁背面、30頁），
    是上開事實均堪認定。
  (二)又被告固係「宜都賓館」之負責人，而丙○○係被告之女兒
    等情，為被告所自承（見偵卷第4 頁），核與證人陳楊素貞
    於警詢時及丙○○於本院審理時之證述相符（見院一卷第23
    、24頁；院二卷第105 頁）；並有全戶戶籍資料查詢結果存
    卷可參。惟查，證人丙○○於本院審理時具結證稱：「97年
    6 月3 日下午伊有介紹吳瑞泰到『宜都賓館』內從事性交易
    行為，伊沒有在該賓館內任職，會計是伊妹妹楊素貞」、「
    （為何出現於『宜都賓館』內介紹客人？）河北路那邊有拉
    客（指流鶯），伊去那邊拉客，幫忙賓館生意；本件介紹客
    人，伊一件交易收取2,500 元，其中500 元是伊抽佣的」、
    「被告當時是住在『宜都賓館』內，賓館內也有住家，當時
    伊等有請外勞照顧被告，被告當時頭腦就已經有出現老人痴
    呆之現象了」、「『宜都賓館』之負責人是掛被告的名義，
    因為那是被告的財產，伊父親很早就過世了」、「被告是掛
    名負責人，沒有實際上管事，賓館平常有請經理、會計負責
    事務，大事情都是由伊妹妹楊素貞或由伊弟弟決定，被告完
    全不管事的」、「被告自93年左右開始就不管事，她當時出
    現老人痴呆現象，就不管事了，但被告當時還是住在賓館內
    ，後來比較嚴重，就送被告去養老院住」、「被告於93年左
    右出現老人痴呆，痴呆症不是一下子就發作，是慢慢出現症
    狀的；伊等替被告申請外勞時，就已經確定是老人痴呆；大
    概是92年就申請外勞照顧被告，伊有去阮綜合醫院聲請證明
    」、「被告是92年開始坐輪椅，在阮綜合醫院有開刀做過手
    術，後來被告就坐輪椅了」等語（見院二卷第105 至106 頁
    背面）；而被告經阮綜合醫療社團法人阮綜合醫院（下稱阮
    綜合醫院）醫師診斷結果，因罹患重度失智症，目前（指98
    年2 、3 月間）已屬欠缺辨識行為能力者，其對現實狀況之
    認知能力有顯著之障礙，於診療時已呈現判斷力不足、所表
    達及陳述之言詞明顯與事實不符之情況，如時序、空間之混
    亂等情，亦有阮綜合醫院診斷證明書、98年4 月9 日阮醫教
    字第0980000169號函、98年3 月10日阮醫教字第0980000106
    號函等件附卷足稽（見院一卷第54、57頁；院二卷第42頁）
    ；且觀諸被告於97年6 月20日接受警員詢問時製作之筆錄（
    見偵卷第4 、5 頁），亦載明「被告年事已高，表達能力不
    良，由其女兒陳楊素貞陪同偵訊」等語；再者，依被告於阮
    綜合醫院就診之病歷影本（見偵卷第58至89頁）觀之，更可
    知被告早於96年間，即不良於行，需以輪椅代步，並有聘請
    外籍看護料理生活。綜上各情，足徵被告於案發時雖係「宜
    都賓館」之名義負責人，但因被告之身體狀況不佳，實不可
    能實際經營該賓館之業務。從而，被告對於丙○○居間介紹
    大陸女子丁○與吳瑞泰在「宜都賓館」內從事性交易乙事，
    應屬不知情，甚為灼然。
五、綜上所述，本件被告甲○○上開所供，是否俱與實情不符而
    全然不可採信，並非無疑。本件公訴人所舉之證據與指出之
    證明方法，尚有合理性之懷疑存在，未得使本院確信被告之
    犯罪，揆諸前開判例意旨，自不能單憑被告係「宜都賓館」
    之負責人，及被告之女兒丙○○仲介大陸女子吳瑞泰與吳瑞
    泰，在「宜都賓館」內從事性交易等情，即以推測或擬制之
    方法，作為裁判基礎。從而，公訴意旨所指被告甲○○與丙
    ○○、吳慶明、「阿勇」等人共同涉犯刑法第231 條第1 項
    之圖利媒介性交罪，及臺灣地區與大陸地區人民關係條例第
    83條第2 項之圖利非法居間介紹工作罪之事實，仍有合理懷
    疑之處，而不能確信為真實。揆諸前開說明，應認被告上開
    犯罪尚屬不能證明。此外，本院復查無其他積極證據可資認
    定被告涉有前開罪嫌，自屬不能證明被告犯罪，依法應為被
    告甲○○無罪之諭知。
據上論斷，應依刑事訴訟法第301 條第1 項，判決如主文。
本案經檢察官乙○○到庭執行職務。
中    華    民    國    99    年    5    月    31    日
                  刑事第二庭  審判長法  官  吳進寶
                                    法  官  施盈志
                                    法  官  羅立德
以上正本證明與原本無異。
如不服本判決應於收受送達後10日內向本院提出上訴書狀，並應
敘述具體理由；如未敘述上訴理由者，應於上訴期間屆滿後20日
內向本院補提理由書（均須按他造當事人之人數附繕本）「切勿
逕送上級法院」。
中    華    民    國    99    年    5     月    31   日
                                    書記官  林慧君

司法院資訊處製作；財團法人民間司法改革基金會備份。
